臺灣澎湖地方法院民事判決　九十三年度訴字第八號
　　原　　　告　乙○○
　　被　　　告　甲○○
右當事人間清償借款事件，本院判決如左：
    主    文
被告應給付原告新台幣壹佰壹拾玖萬捌仟貳佰玖拾元及自民國九十年十一月五日起至
清償日止，按年息百分之五計算之利息。
訴訟費用由被告負擔。
    事實及理由
甲、兩造爭執要旨：
一、原告起訴主張：被告甲○○於民國八十九年五月三日因承包澎湖縣孔廟新建工程
    ，向原告借款新台幣（下同）一百萬元，並立具借據一紙為證，且提供其所有坐
    落馬公市○○段四八七、一六六、六一一地號三筆土地為原告設定最高限額八十
    萬元之抵押權以為擔保，惟孔廟工程早於民國九十年上旬即已完工，原告屢次催
    討被告返還借款均置之不理，為此依消費借貸關係請求被告清償上開借款，並給
    付自九十年十一月五日起按年息百分之五計算之遲延利息；又被告因承包前開孔
    廟新建工程，曾於八十九年間將孔廟木門部份工程轉包給訴外人全茂產業股份有
    限公司（下稱全茂公司），並與全茂公司訂立合約書，約定承包金額為一百二十
    萬元，並由原告擔任被告之連帶保證人，詎被告竟未依約給付全茂公司尾款十九
    萬八千二百九十元，全茂公司因此向鈞院聲請對兩造核發支付命令，嗣經鈞院核
    發九十年度促字第一三五二號支付命令確定，原告不得已，乃基於連帶保證人之
    地位，代被告向全茂公司償還十九萬八千二百九十元，全茂公司則將先前被告簽
    發交付全茂公司之面額十七萬五千元之支票一紙、面額分別為六萬元、十三萬八
    千二百九十一元之本票二紙交原告收執，並於民國九十年十一月五日立具證明書
    將其對被告所有之十九萬八千二百九十元債權移轉予原告，故原告自可本於債權
    移轉之法律關係請求被告清償上開十九萬八千二百九十元之債權及自民國九十年
    十一月五日起按法定利率計算之遲延利息。
二、被告則以：被告對曾於八十五年五月三日向原告借款一百萬元一事並不爭執，但
    被告印象中此一百萬元已在先前被告向原告請領工程款時加以抵銷；又被告確曾
    與全茂公司訂立合約書，將孔廟新建工程木門部分轉包予訴外人全茂公司，嗣後
    亦確因被告未能付清尾款而由原告代為償還十九萬八千二百九十元，但被告不知
    原告擔任該合約的連帶保證人，原告應無必要代為償還，且若由被告自己清償的
    話，根本無庸償還十九萬餘元云云置辯。
乙、得心證之理由：
一、原告主張被告曾於民國八十九年五月三日曾因孔廟新建工程向原告借款一百萬元
    ，並立具借據一紙為證，且提供其所有前述坐落馬公市○○段之三筆土地為原告
    設定抵押權以為擔保，該工程已於九十年上旬完工；又被告曾於八十九年間與全
    茂公司訂立合約書，將孔廟新建工程木門部分轉包於全茂公司，約定承包金額為
    一百二十萬元，並由原告擔任被告之連帶保證人，惟被告未依約給付全茂公司尾
    款十九萬八千二百九十元，全茂公司因此向本院聲請對兩造核發九十年度促字第
    一三五二號支付命令確定，原告乃代被告向全茂公司償還十九萬八千二百九十元
    ，全茂公司則將先前被告簽發交付全茂公司之面額十七萬五千元之支票一紙、面
    額分別為六萬元、十三萬八千二百九十一元之本票二紙交原告收執，並於民國九
    十年十一月五日立具證明書將其對被告所有之十九萬八千二百九十元債權移轉予
    原告等情，業據其提出孔廟工程款結清證明書一紙、借據一紙、土地登記謄本三
    份、合約書一份、證明書一份、支票一紙、本票二紙、本院九十年度促字第一三
    五二號支付命令及確定證明各一份為證，並為被告所不爭執，堪信為實。是本件
    應予審究者，乃系爭一百萬元借款被告是否業已清償？原告是否為被告與全茂公
    司簽訂合約書之連帶保證人？原告是否有必要代被告向全茂公司清償債務？茲分
    述如下。
二、按當事人主張有利於己之事實者，就其事實有舉證之責任，民事訴訟法第二百七
    十七條定有明文。本件被告既不否認曾向原告借款一百萬元，則其抗辯稱此一百
    萬元款項已在先前被告向原告請領工程款時加以抵銷云云，自應就此點負舉證責
    任，惟被告不僅無法舉證以實其說，在本院另案審理九十三年度訴字第二號給付
    工程款案件中，被告亦不爭執其為承包孔廟新建工程，曾向原告借款一百萬元，
    此業經本院調取上開卷宗核閱屬實；況被告於借款之初曾以其所有前述馬公市○
    ○段土地為原告設定最高限額抵押權，至今該抵押權仍未塗銷，此有土地登記謄
    本附卷可佐，若被告確已清償系爭一百萬元借款，豈有不塗銷抵押權之理？故被
    告前開所辯，無足採信，原告此部分主張堪信為真。
三、次按，消費借貸契約，借用人應於約定期限內，返還與借用物種類、品質、數量
    相同之物。未定返還其燕者，借用人得隨時返還，貸與人亦得定一個月以上之相
    當期限，催告返還；又遲延之債務，以支付金錢為標的者，債權人得請求依法定
    利率計算之遲延利息，民法第四百七十八條、第二百三十三條第一項前段分別定
    有明文。今被告在孔廟新建工程於九十年上旬完工後，既未依約清償借款，迭經
    原告催討均未返還，從而原告依據消費借貸之法律關係，請求被告依約清償借款
    一百萬元及自九十年十一月五日起至清償日止按法定利率（年息百分之五）計算
    之遲延利息，參諸前開法條，於法自屬有據，應予准許。
四、末按，就債之履行有利害關係之第三人為清償者，於其清償之限度內，承受債權
    人之權利，但不得有害於債權人之利益，民法第三百十二條亦規定甚詳。本件被
    告另又辯稱原告未擔任其與全茂公司合約書之連帶保證人，惟原告不僅提出該合
    約書為證，證人即全茂公司負責人唐榮權於本院審理時亦證稱：「八十九年間有
    與洪俊偉簽訂工程合約書，當時係洪俊偉跟乙○○承包孔廟工程，乙○○介紹我
    去做木門的部分，所以由乙○○擔任連帶保證人，後來最後一筆款項一直跟洪俊
    偉要不到，所以才向乙○○要，當時都是會計在處理，依照常理在乙○○代付款
    項後，應該會把洪俊偉開的本票及支票交給乙○○，並簽立證明書，將債權移轉
    給乙○○」等語明確，被告空言否認原告擔任此合約之連帶保證人，顯不足採。
    依照前述證人之證詞以及原告所提出之本院九十年度促字第一三五二號支付命令
    及確定證明，可知被告確未依照該合約書給付尾款十九萬八千二百九十元，訴外
    人全茂公司並因此對兩造聲請核發支付命令，故原告就此債務之清償自屬有利害
    關係之第三人，實有代被告清償債務以確保自身權益之必要；且其代被告清償此
    筆尾款後，依前開法條之規定以及卷附證明書之記載，全茂公司對被告洪俊偉之
    債權當然由原告承受，故原告本於第三人清償之法律關係，請求被告給付系爭十
    九萬八千二百九十元款項以及自九十年十一月五日起至清償日止按法定利率計算
    之遲延利息，於法亦屬有據，應予准許。至於被告一再辯稱原告代為清償之款項
    過高一節，並未能舉證以實其說，其辯解自不足採。
五、據上論結，原告之訴為有理由，依民事訴訟法第七十八條，判決如主文。
中　　　華　　　民　　　國　　九十三　　年　　　八　  　　月　　三十　　日
~B臺灣澎湖地方法院民事庭
~B　　法　　　官　管安露
右正本係照原本作成。
如對本判決上訴，須於判決送達後廿日內，向本院提出上訴狀(須附繕本)。
中　　　華　　　民　　　國　　九十三　　年　　　九　  　　月　　 一 　　日
~B　　法院書記官　呂黎明
